臺灣高雄地方法院民事判決
111年度金字第9號
原      告  全台晶像股份有限公司


法定代理人  曾瑞銘  
訴訟代理人  李昌明律師
被      告  林和興  
訴訟代理人  郭清寶律師
            鍾靚凌律師
上列當事人間請求行使歸入權事件，本院於民國111年8月4日言
詞辯論終結，判決如下：
    主      文
原告之訴及假執行之聲請均駁回。
訴訟費用由原告負擔。
    事實及理由
一、原告主張：伊為股票公開發行之上市公司，被告自民國90年
    3月1日起至108年12月31日止，在伊不同部門擔任副總經理
    之職，自109年1月1日起轉任顧問職，在同年2月10日經伊終
    止勞動契約離職，但被告不服而提起確認僱傭關係存在之訴
    ，經兩造於該案二審調解成立，確認伊終止勞動契約不合法
    ，且被告同意於110年6月7日辦理退休。嗣伊自被告使用之
    職務用電腦所留存之硬碟檔案中擷取出其股票交易資料，發
    現被告在109年5月4日起至110年4月29日期間，利用自己、
    配偶即外人林李碧蓮及子女即訴外人林俊成、林姿綺、林姿
    菁之如附表所示日盛證券股份有限公司（下稱日盛公司）帳
    戶，進行如附表所示之交易，購買持有伊發行之股票，並於
    取得6個月內再行賣出，或於賣出6個月內再行買進，依證券
    交易法施行細則第11條規定，按如附表所示方式計算，被告
    合計獲利新臺幣（下同）1,349,663元，伊自得行使歸入權
    ，請求被告將獲利歸還予伊，並給付配對最後交易日至起訴
    前一日之利息84,341元，為此爰依證券交易法第157條第1項
    之規定提起本訴等語。並聲明：㈠被告應給付原告1,434,004
    元，及其中1,081,942元自起訴狀繕本送達翌日起，其中352
    ,062元自民事擴張聲明暨補正狀繕本送達翌日起，均至清償
    日止，按週年利率5%計算之利息。㈡願供擔保，請准宣告假
    執行。
二、被告則以：伊於原告處雖曾擔任副總經理，但與原告間實為
    勞動關係，本非證券交易法第157條第1項規範之對象，且伊
    自109年1月1日轉任顧問職後，更非屬證券交易法第157條第
    1項所規定公司之內部人，原告主張顧問職與副總經理同級
    ，不詳其依據為何，況於109年5月4日至110年4月29日間，
    伊已遭原告終止契約關係，於原告並未擔任任何職務，即便
    依據調解筆錄回復契約關係，伊同意於110年6月7日辦理退
    休，亦無從認定伊於109年5月4日至110年4月29日間是所謂
    原告之內部人，該段期間伊或是關係人買進原告股票，應不
    符歸入權行使之要件。其次，夫妻贈與財產為人倫之常，且
    與社會經驗相符，伊之子女即林俊成、林姿菁、林姿綺都已
    成年，父母依法按年度贈與財產予子女，為符合民法、遺產
    與贈與稅法之社會正常經濟交易活動，亦符合我國國情，伊
    自始至終均有依法申報自己與關係人之股權及股數，伊與配
    偶、子女之股權來源都是合法取得及依法申報，且自105年
    間即已開始，距如附表所示股票交易時間將近4年，如何推
    論如附表所示其配偶、子女帳戶內原告股票必然是伊利用他
    人名義持有，而伊之配偶、子女取得股權後，授權伊處理財
    產，乃為民法所有權人基本權能之展現，原告又未證明伊已
    符合證券交易法施行細則第2條所規定之三個要件，不應認
    定伊利用配偶、子女名義持有原告股票，且已符合證券交易
    法第157條第1項、第5項之規定等語，資為抗辯。並聲明：㈠
    原告之訴駁回。㈡如受不利判決，願供擔保請准宣告免為假
    執行。
三、兩造不爭執事項：
  ㈠原告為公開發行股票之上市公司。
  ㈡被告前擔任原告之副總經理，於109年1月1日轉任顧問，原告
    於109年2月10日終止與被告間之勞動契約，被告因而提起確
    認僱傭關係存在訴訟，嗣兩造成立調解，兩造同意兩造間僱
    傭關係於110年6月7日消滅，被告於該日辦理退休。
  ㈢林李碧蓮為被告之配偶，而林俊成、林姿綺、林姿菁為被告
    與林李碧蓮之成年子女。
  ㈣被告於109年2月10日起至110年6月7日止，並未至原告處上班
    及行使相關職務。
四、得心證之理由
　　按發行股票公司董事、監察人、經理人或持有公司股份超過
    10%之股東，對公司之上市股票，於取得後6個月內再行賣出
    ，或於賣出後6個月內再行買進，因而獲得利益者，公司應
    請求將其利益歸於公司，證券交易法第157條第1項定有明文
    。本件原告固主張被告所擔任顧問，為與副總經理同級等，
    被告在109年5月4日起至110年4月29日期間買進、賣出其股
    票，有上開規定之適用云云，惟此為被告所否認。經查：
  ㈠證券交易法第157條規定，一般稱之為公司內部人短線利益歸
    入制度，此制度是運用一種粗略而實際之方法，在不問董事
    、監察人、經理人與大股東等公司內部人有無不當利用基於
    其職務或地位取得之公司內部資訊而進行有價證券買賣交易
    之前提下，使其等無法保有在短期間內反覆買賣其所屬公司
    所發行有價證券所得之利益，藉此間接防止有損於一般投資
    人對證券市場公平性、公正性之信賴，但卻不易證明之違法
    內部人交易之發生，以維護證券市場之健全發展。又證券交
    易法第157條第1項所規定之短線利益歸入制度規範對象主體
    係採限定列舉方式，如非法律明文列舉之人，即使因其職務
    或地位有取得公司內部資訊之可能性，仍非該條規範對象主
    體，而無證券交易法第157條第1項之適用，此實係因短線利
    益歸入制度將使實際上並未不當利用公司內部資訊之交易亦
    受規範，其規範範圍不宜過分擴張，而應力求明確，未具備
    公司內部人身分，並非就公司內部資訊之取得，明顯處於本
    質上優越地位之人，其有價證券買賣交易行為，並不當然引
    起一般投資人之注意，自然不因其有短期內頻繁之反覆買賣
    交易行為，而當然破壞一般投資人對於證券市場公平性、公
    正性之信賴，基此，並不具備將之列入規範範圍之必要性與
    合理性，是以若非發行股票公司董事、監察人、經理人或持
    有公司股份超過10%之股東，自不適用證券交易法第157條之
    規定，且認定適用主體時不宜擴張解釋。
  ㈡依公司法第29條、第31條之規定，經理人應是指依章程規定
    設置，其委任經過公司法第29條第1項程序為之，且有為公
    司管理事務及簽名之權者，惟若證券交易法第157條所稱經
    理人依此認定，假使公司章程未規定設置經理人，縱然有人
    具為公司管理事務及具有為公司簽名權利之事實，亦無法認
    定其係該條所規範之經理人，勢將減損證券交易法第157條
    之規範功能，是應採實質認定原則，宜視其是否有為公司執
    行一般經理人職務之工作，而有接觸公司內部消息之機會，
    加以決定，而財政部證券暨期貨管理委員會92年3月27日台
    財證三字第0920001301號函釋：「證券交易法第157條規定
    之經理人適用範圍訂定如下：㈠總經理及相當等級者㈡副總經
    理及相當等級者㈢協理及相當等級者㈣財務部門主管㈤會計部
    門主管㈥其他有為公司管理事務及簽名權利之人」，顯是同
    採實質認定原則。是不能將證券交易法第157條第1項所稱之
    之經理人限縮認定需經公司章程設置，且委任經過公司法第
    29條第1項程序方屬之，而應實質認定其是否有為公司執行
    一般經理人職務之工作，而有接觸公司內部消息之機會，然
    亦不得以行為人職級於公司內部制度上與總經理、副總經理
    相同，即形式上認定其亦屬經理人，此實已過度擴張解釋，
    而屬無據，是原告僅以被告轉任顧問後，顧問之職級與被告
    原任副總經理相同，主張被告屬證券交易法第157條第1項所
    規定之經理人云云，自非可採。
  ㈢被告於109年1月1日轉任顧問，原告於109年2月10日終止與被
    告間之勞動契約，被告因而提起確認僱傭關係存在訴訟，嗣
    兩造成立調解，兩造同意兩造間僱傭關係於110年6月7日消
    滅，被告於該日辦理退休，又被告於109年2月10日起至110
    年6月7日止，並未至原告處上班及行使相關職務等節，為兩
    造所不爭執，自堪認定。又原告自承被告轉任顧問職後，按
    被告於前開確認僱傭關係存在訴訟中所陳，職責為：「指派
    參加臺灣加工出口區機電電子工業同業公會舉辦之活動、安
    排公會、資策會至公司開會，參加公司經營管理會議、品質
    月報會議、擔任躍進獎評審委會」等項，則被告擔任顧問之
    後，顯然不具為公司管理事務及為公司簽名之權之事實，無
    為公司執行一般經理人職務之工作，而有接觸公司內部消息
    之機會，況其自109年2月10日起至110年6月7日止，根本並
    未至原告處上班及行使相關職務，更難認其確為原告之經理
    人，原告主張被告擔任顧問時參加公司經營管理會議、品質
    月報會議等業務，與原擔任副總經理所司職責相當，以此認
    其為經理人云云，委無足採。
  ㈣至原告雖聲請調取被告於臺灣銀行高雄加工出口區分行、兆
    豐國際商業銀行高雄分行、日盛國際商業銀行高雄分行自11
    0年5月27日起至110年11月27日止之交易往來名義，以證明
    被告是否利用配偶及子女帳戶進行交易；被告則聲請函詢日
    盛公司原告所提供之被告100年5月12日每日交易紀錄是否為
    日盛公司所提供，以證明該交易紀錄之真正，惟依前述，被
    告既非證券交易法第157條第1項所稱之經理人，原告即不得
    行使歸入權，則本院自無調查上開證據之必要，附此敘明。
  ㈤綜上所述，被告自109年1月1日轉任顧問後已非原告之經理人
    ，自無證券交易法第157條第1項之適用，是縱便被告確實使
    用自己並利用林李碧蓮、林俊成、林姿綺、林姿菁於日盛公
    司如附表所示帳戶進行如附表所示之原告股票買進買出，原
    告亦不得行使歸入權，原告上開主張，應屬無據。
五、從而，原告依證券交易法第157條第1項規定，請求被告給付
    1,434,004元，及其中1,081,942元自起訴狀繕本送達翌日起
    ，其中352,062元自民事擴張聲明暨補正狀繕本送達翌日起
    ，均至清償日止，按週年利率5%計算之利息，為無理由，應
    予駁回。又原告之訴既經駁回，其假執行之聲請即失所附麗
    ，應併予駁回。　　
六、本件事證已臻明確，兩造其餘之攻擊防禦方法核與判決結果
    不生影響，毋庸一一論列，併此敘明。
七、據上論結，本件原告之訴為無理由。依民事訴訟法第78條，
    判決如主文。
中　　華　　民　　國　　111 　年　　8 　　月　　18　　日
                  民事第二庭  法　官　楊淑儀
以上正本係照原本作成。
如對本判決上訴，須於判決送達後20日內向本院提出上訴狀。如
委任律師提起上訴者，應一併繳納上訴審裁判費。
中　　華　　民　　國　　111 　年　　8 　　月　　18　　日
                              書記官　詹立瑜
附表：            帳號 賣出日期 賣出價 賣出股數 應收 帳號 買入日期 買入價 買入股數 應付 價差 利息 A 110/4/29 25.6元 5,000 127,434元 A 110/5/12 18.1元 5,000 90,629元 36,805元 1,553元 A 110/4/29 25.6元 5,000 127,434元 A 110/5/12 18.2元 5,000 91,130元 36,304元 1,532元 A 109/7/8 23.7元 9,000 212,356元 A 109/9/22 18元 9,000 162,231元 50,125元 3,708元 D 109/7/2 23.35元 1萬 232,467元 A 109/9/22 18元 1萬 180,257元 52,210元 3,862元 D 109/7/2 23.3元 1萬 231,969元 A 109/9/22 18元 1萬 180,257元 51,712元 3,825元 A 110/4/9 23.3元 5,000 115,984元 A 110/5/12 18.3元 5,000 91,630元 24,354元 1,028元 A 110/4/28 23.3元 5,000 115,984元 A 110/5/12 18.4元 5,000 92,131元 23,853元 1,006元 D 109/7/2 23.25元 1,000 23,147元 A 109/9/22 18元 1,000 18,026元 5,121元 379元 D 109/7/2 23.25元 5,000 115,736元 A 109/7/17 18.45元 5,000 92,381元 23,354元 1,942元 D 109/7/2 23.25元 4,000 92,588元 A 109/7/17 18.5元 4,000 74,105元 18,483元 1,537元 D 109/7/2 23.2元 1,000 23,097元 A 109/7/17 18.5元 1,000 18,526元 4,571元 380元 D 109/7/2 23.2元 9,000 207,876元 A 109/7/24 18.5元 9,000 166,737元 41,139元 3,381元 A 110/4/9 23.2元 5,000 115,487元 A 110/5/12 18.5元 5,000 92,632元 22,855元 964元 A 110/4/28 23.2元 5,000 115,487元 B 110/3/18 19.5元 5,000 97,639元 17,848元 787元 D 109/7/2 23.15元 1,000 23,048元 A 109/7/24 18.5元 1,000 18,526元 4,521元 372元 D 109/7/2 23.15元 9,000 207,428元 A 109/5/4 18.9元 9,000 170,342元 37,086元 3,160元 A 110/4/9 23.1元 5,000 114,989元 B 110/3/18 19.55元 5,000 97,889元 17,100元 799元 A 110/4/28 23.1元 5,000 114,989元 B 110/3/16 19.6元 5,000 98,140元 16,849元 743元 D 109/7/2 23.1元 1,000 22,998元 A 109/5/4 18.9元 1,000 18,927元 4,071元 347元 D 109/7/2 23.1元 9,000 206,980元 A 109/5/8 18.9元 9,000 170,342元 36,638元 3,122元 D 109/7/2 23.05元 1,000 22,948元 A 109/5/8 18.9元 1,000 18,927元 4,021元 343元 D 109/7/2 23.05元 9,000 206,532元 A 109/9/10 18.9元 9,000 170,342元 36,190元 2,737元 A 110/4/9 23元 5,000 114,491元 D 110/4/14 20.3元 5,000 101,645元 12,846元 591元 A 110/4/28 23元 5,000 114,491元 D 110/4/14 20.35元 5,000 101,895元 12,596元 556元 D 109/7/2 23元 1,000 22,898元 A 109/9/10 18.9元 1,000 18,927元 3,971元 300元 D 109/7/2 23元 9,000 206,084元 A 109/5/6 18.95元 9,000 170,793元 35,291元 3,007元 A 110/4/9 22.9元 5,000 113,993元 D 110/4/14 20.4元 5,000 102,145元 11,848元 545元 A 110/4/9 22.85元 5,000 113,744元 D 110/4/14 20.45元 5,000 102,396元 11,349元 522元 A 110/4/9 22.85元 5,000 113,744元 C 110/4/14 20.5元 5,000 102,646元 11,098元 511元 A 110/4/9 22.85元 5,000 113,744元 C 110/4/14 20.55元 5,000 102,896元 10,848元 499元 A 110/4/9 22.85元 5,000 113,744元 C 110/4/14 20.6元 5,000 103,147元 10,598元 488元 A 110/4/9 22.85元 5,000 113,744元 C 110/4/14 20.65元 5,000 103,397元 10,347元 476元 A 110/4/8 22.3元 5,000 111,007元 C 110/4/14 20.7元 5,000 103,647元 7,359元 339元 A 110/4/8 22.2元 5,000 110,509元 C 110/4/14 20.75元 5,000 103,898元 6,611元 304元 A 110/4/8 22.1元 5,000 110,011元 E 110/4/14 20.8元 5,000 104,148元 5,863元 270元 A 110/4/8 22元 5,000 109,513元 E 110/4/14 20.85元 5,000 104,399元 5,115元 235元 A 110/4/8 21.9元 5,000 109,015元 E 110/4/14 20.9元 5,000 104,649元 4,367元 201元 A 110/4/8 21.8元 5,000 108,518元 E 110/4/14 20.95元 5,000 104,899元 3,618元 167元 A 110/4/8 21.7元 5,000 108,020元 E 110/4/14 21元 5,000 105,150元 2,870元 132元 A 109/6/15 21.6元 1,000 21,504元 A 109/5/6 18.95元 1,000 18,977元 2,527元 221元 A 109/6/15 21.6元 9,000 193,540元 A 109/5/19 18.95元 9,000 170,793元 22,747元 1,991元 A 109/6/15 21.55元 1,000 21,455元 A 109/5/19 18.95元 1,000 18,977元 2,478元 217元 A 109/6/15 21.55元 9,000 193,092元 A 109/5/19 18.95元 9,000 170,793元 22,299元 1,952元 A 109/6/15 21.5元 1,000 21,405元 A 109/5/19 18.95元 1,000 18,977元 2,428元 213元 A 109/6/15 21.5元 9,000 192,644元 A 109/5/5 19元 9,000 171,244元 21,400元 1,873元 A 109/6/15 21.45元 1,000 21,355元 A 109/5/5 19元 1,000 19,027元 2,328元 204元 A 109/6/15 21.45元 9,000 192,196元 A 109/9/10 19元 9,000 171,244元 20,952元 1,584元 A 109/6/15 21.4元 1,000 21,305元 A 109/9/10 19元 1,000 19,027元 2,278元 172元 A 109/6/15 21.4元 9,000 191,748元 A 109/5/5 19.05元 9,000 171,694元 20,053元 1,755元 A 109/6/15 21.35元 1,000 21,256元 A 109/5/5 19.05元 1,000 19,077元 2,178元 191元 A 109/6/15 21.35元 9,000 191,300元 A 109/5/5 19.1元 9,000 172,145元 19,155元 1,677元 D 109/6/30 21.35元 1,000 21,256元 A 109/5/5 19.1元 1,000 19,127元 2,128元 182元 D 109/6/30 21.35元 9,000 191,300元 A 109/5/5 19.15元 9,000 172,596元 18,704元 1,599元 A 109/6/15 21.3元 1,000 21,206元 A 109/5/5 19.15元 1,000 19,177元 2,028元 178元 A 109/6/15 21.3元 9,000 190,852元 A 109/5/5 19.2元 9,000 173,046元 17,805元 1,559元 A 109/6/15 21.25元 1,000 21,156元 A 109/5/5 19.2元 1,000 19,227元 1,929元 169元 A 109/6/15 21.25元 9,000 190,404元 A 109/6/12 19.2元 9,000 173,046元 17,357元 1,519元 A 109/6/15 21.2元 1,000 21,106元 A 109/6/12 19.2元 1,000 19,227元 1,879元 164元 A 109/6/15 21.2元 6,000 126,637元 A 109/7/14 19.4元 6,000 116,566元 10,071元 842元 A 109/6/15 21.2元 3,000 63,319元 A 109/5/28 19.45元 3,000 58,433元 4,885元 428元 A 109/6/29 21.2元 7,000 147,743元 A 109/5/28 19.45元 7,000 136,344元 11,399元 976元 A 109/6/29 21.2元 1萬 211,062元 A 109/5/28 19.5元 1萬 195,278元 15,784元 1,351元 A 109/6/29 21.2元 3,000 63,319元 A 109/7/14 19.5元 3,000 58,583元 4,735元 396元 A 109/6/15 21.15元 7,000 147,395元 A 109/7/14 19.5元 7,000 136,695元 10,700元 894元 A 109/6/15 21.15元 3,000 63,169元 A 109/5/28 19.55元 3,000 58,734元 4,436元 388元 D 109/5/22 21.1元 7,000 147,046元 A 109/5/28 19.55元 7,000 137,045元 10,001元 900元 D 109/5/22 21.1元 8,000 168,053元 A 109/5/28 19.6元 8,000 157,023元 11,030元 993元 A 109/6/15 21.1元 2,000 42,013元 A 109/5/28 19.6元 2,000 39,256元 2,757元 241元 A 109/6/15 21.1元 8,000 168,053元 A 109/6/11 19.65元 8,000 157,424元 10,629元 930元 D 109/5/22 21.05元 2,000 41,914元 A 109/6/11 19.65元 2,000 39,356元 2,558元 225元 D 109/5/22 21.05元 1萬 209,569元 A 109/6/11 19.7元 1萬 197,281元 12,288元 1,082元 D 109/5/22 21.05元 8,000 167,655元 A 109/6/11 19.75元 8,000 158,225元 9,430元 831元 A 109/6/15 21.05元 2,000 41,914元 A 109/6/11 19.75元 2,000 39,556元 2,357元 206元 A 109/6/15 21.05元 8,000 167,655元 A 109/6/11 19.8元 8,000 158,626元 9,029元 790元 D 109/5/22 21元 2,000 41,814元 A 109/6/11 19.8元 2,000 39,656元 2,158元 190元 D 109/5/22 21元 1萬 209,071元 A 109/6/11 19.85元 1萬 198,783元 10,288元 906元 D 109/5/22 21元 8,000 167,257元 A 109/6/11 19.9元 8,000 159,427元 7,830元 690元 A 109/6/15 21元 2,000 41,814元 A 109/6/11 19.9元 2,000 39,857元 1,957元 171元 A 109/6/15 21元 8,000 167,257元 A 109/7/10 19.9元 8,000 159,427元 7,830元 659元 D 109/5/22 20.95元 2,000 41,715元 A 109/7/10 19.9元 2,000 39,857元 1,858元 156元 D 109/5/22 20.95元 1萬 208,573元 A 109/6/11 19.95元 1萬 199,784元 8,789元 774元 D 109/5/22 20.95元 8,000 166,858元 A 109/6/11 20元 8,000 160,228元 6,630元 584元 D 109/5/22 20.9元 2,000 41,615元 A 109/6/11 20元 2,000 40,057元 1,558元 137元 D 109/5/22 20.9元 1萬 208,075元 A 109/7/10 20元 1萬 200,285元 7,790元 655元 D 109/5/22 20.9元 8,000 166,460元 A 109/6/11 20.05元 8,000 160,629元 5,832元 514元 D 109/5/22 20.85元 2,000 41,515元 A 109/6/11 20.05元 2,000 40,157元 1,358元 120元 D 109/5/22 20.85元 1萬 207,577元 A 109/6/11 20.1元 1萬 201,286元 6,291元 554元 D 109/5/22 20.85元 8,000 166,062元 A 109/7/10 20.1元 8,000 161,029元 5,033元 423元 E 109/5/22 20.8元 2,000 41,416元 A 109/7/10 20.1元 2,000 40,257元 1,159元 97元 E 109/5/22 20.8元 1萬 207,080元 A 109/6/11 20.15元 1萬 201,787元 5,292元 466元 E 109/5/22 20.8元 8,000 165,664元 A 109/6/11 20.2元 8,000 161,830元 3,833元 338元 E 109/5/22 20.75元 2,000 41,316元 A 109/6/11 20.2元 2,000 40,458元 859元 76元 E 109/5/22 20.75元 1萬 206,582元 A 109/7/10 20.2元 1萬 202,288元 4,294元 361元 E 109/5/22 20.75元 8,000 165,265元 A 109/6/11 20.25元 8,000 162,231元 3,035元 267元 E 109/5/21 20.7元 2,000 41,217元 A 109/6/11 20.25元 2,000 40,558元 659元 58元 E 109/5/21 20.7元 1萬 206,084元 A 109/6/11 20.3元 1萬 203,289元 2,795元 246元 E 109/5/21 20.7元 8,000 164,867元 A 109/7/10 20.3元 8,000 162,631元 2,236元 188元 E 109/5/21 20.65元 2,000 41,117元 A 109/7/10 20.3元 2,000 40,658元 459元 39元 E 109/5/21 20.65元 8,000 164,469元 A 109/7/10 20.4元 8,000 163,433元 1,036元 87元 E 109/5/21 20.65元 2,000 41,117元 A 109/7/10 20.4元 2,000 40,858元 259元 22元 E 109/5/21 20.65元 8,000 164,469元 A 109/7/10 20.5元 8,000 164,234元 235元 20元 備註一：利息是指最後交易日至111年3月16日之利息。 備註二：A：被告日盛公司帳號：249618。B：林李碧蓮日盛公司帳號：257985。C：林俊成日盛公司帳號：257655。 D：林姿綺日盛公司帳號：257642。E：林姿菁日盛公司帳號：257639。